臺灣高等法院高雄分院民事判決　九十二年度勞上字第七號
　　　上　訴　人　　甲○○
　　　被上訴人　　　全球人壽保險股份有限公司
　　　法定代理人　　乙○○
　　　訴訟代理人　　劉志鵬律師
　　　複　代理人　　湯詠瑜律師
　　　　　　　　　　張勝傑律師
當事人間請求給付資遣費等事件，上訴人對於民國九十二年五月十六日臺灣高雄地方
法院九十一年度勞訴更(一)字第一號第一審判決提起上訴，本院於九十三年一月八日言
詞辯論終結，判決如下：
    主    文
原判決關於駁回上訴人後開第二項之訴部分，並除確定部分外之訴訟費用之裁判廢棄
。
被上訴人應給付上訴人新台幣壹佰零陸萬陸仟壹佰參拾陸元，及自民國九十一年八
月八日起至清償日止，按年息百分之五計算之利息。
其餘上訴駁回。
第一、二審除確定部分外之訴訟費用，由被上訴人負擔二分之一，餘由上訴人負擔。
    事實及理由
一、被上訴人係「全球人壽保險股份有限公司」，原審判決誤載為「美商全球人壽保
    險股份有限公司」，合先敘明。
二、上訴人起訴主張：上訴人自民國八十一年五月六日受僱於美商全美人壽保險股份
    有限公司台灣分公司（以下簡稱全美公司）擔任南區駐區內勤經理，八十三年擔
    任業務系總監，八十八年十月三十一日雙方另訂「委任契約書」，薪資除依上訴
    人自己招攬及所屬代數之續期利潤外，另有新台幣（下同）五萬元，八十九年十
    月三十一日全美公司以其業務及資產全部概括移轉予被上訴人為由終止勞動契約
    ，而依全美公司內勤人員資遣費計算方式為服務年資乘以二再加上一個月之預告
    工資，上訴人係內勤人員，得請領資遣費二百五十五萬零三百九十一元，扣除全
    美公司已給付部分，被上訴人應再給付二百二十九萬一千三百三十一元。爰基於
    勞動契約之法律關係，請求被上訴人給付資遣費與預告工資合計二百二十九萬一
    千三百三十一元及年終獎金九萬零十八元暨法定利息。（原判決就上訴人請求年
    終獎金九萬零十八元部分，為上訴人勝訴之判決，被上訴人未據上訴而告確定）
    。於本院聲明：原判決不利上訴人部分廢棄。右廢棄部分被上訴人應給付上訴人
    二百二十九萬一千三百三十一元及自起訴狀繕本送達之翌日起至清償日止，按年
    息百分之五計算之利息。
三、被上訴人則以：上訴人於八十一年五月六日進入全美公司任職後，上訴人與全美
    公司簽訂為期一年之委任契約，依該委任契約，八十八年十一月一日起擔任總經
    理室專案經理一職，至八十九年十月三十一日止自全美公司離職，上訴人於任職
    全美公司期間，均持續從事保險費收取之工作，於擔任專案經理期間亦同，且其
    專案經理非單純受領薪資聽命行事之職，而係負責統籌規劃銀行消費借貸保險之
    業務，就其處理委任事物之成果，直接向總經理負責，故上訴人與全美公司於前
    開期間之法律關係，與一般僱傭契約受僱人僅係單純聽從雇主指示行事而就業務
    無一定裁量權之情形有別，故自屬委任契約，而無勞動基準法規定之適用，惟由
    於上訴人於前開受任期間，繼續負責過去收取保費之工作，故其離職時，全美公
    司仍就其相當於保險業務員工作部分之給付，比照「業務人員離退辦法」為離職
    給付，且應付之金額三十五萬九千零八十三元，均已全額付款完畢。否認上訴人
    為內勤人員，上訴人係為外勤人員，上訴人再請求給付資遣費及預告工資為無理
    由。於本院聲明：上訴駁回。
四、上訴人主張其自八十一年五月六日起受僱於全美公司，擔任南區駐區內勤經理為
    內勤人員，至八十三年擔任業務系總監，為外勤人員，於八十八年十月三十一日
    與全美公司另訂「委任契約書」，擔任總經理室專案經理一職，薪資除依上訴人
    自己招攬及所屬代數之續期利潤外，另有五萬元，八十九年十月三十一日全美公
    司以其業務及資產全部概括移轉予被上訴人為由終止勞動契約，給予資遣費及預
    告工資三十五萬九千零八十三元之事實，為被上訴人所不爭執，並據上訴人提出
    委任契約書、存證信函各一份為證，自堪信為真實，則全美公司以其業務及資產
    全部概括移轉予被上訴人，既為被上訴人所不爭執（見本院卷第一二一頁），則
    被上訴人既承認概括承受全美公司之業務及資產，其自須給付本件上訴人資遣費
    及預告工資，亦堪認定。上訴人認其自八十八年十月三十一日與全美公司所訂「
    委任契約書」，擔任總經理室專案經理一職，即為內勤人員，資遣費及預告工資
    應適用被上訴人通案所適用之二Ｎ加一之約定。被上訴人則辯稱上訴人與全美公
    司係訂立委任契約，上訴人為外勤人員，其資遣費應適用「業務人員離退辦法」
    給付。是本件之爭執點在於：(1)上訴人究屬內勤人員或外勤人員？(2)上訴人平均
    工資之金額多少？(3)資遣費含預告工資應如何計算？
五、上訴人究屬內勤人員或外勤人員？
    依系爭委任契約書內容記載：員工編號○○五三九號、職稱總經理室專案經理、
    年終獎金、業績獎金、員工福利等約定，又員工福利部分約定「依公司之人事規
    章及相關規定辦理」。有該委任契約書一份附卷可稽，而依全美公司內勤同仁手
    冊壹總則第二條「凡受公司僱用從事工作獲致薪資之內勤同仁均適用，但特殊業
    務性質同仁另依合約規範定之」，手冊參薪酬第一條第二項第二款項目：(1)本薪
    (2)各項津貼(3)各項獎金(4)績效獎金(5)春節獎金。有該內勤同仁手冊一份附卷可參
    。而由全美公司與高雄區中小企業銀行合約範本，合約上之簽名者為全美公司台
    灣分公司負責人陳履潔，亦有該合約書範本一份在卷（見本院卷(二)第三十七頁）
    ，故上訴人並不能代表公司為簽名。則上訴人所擔任之專案經理之工作，僅係聽
    命公司交辦，尚須其他部門及經算部門之同意指揮，並無自行裁量之權，亦不能
    代表公司與銀行簽訂團體消費借貸保險合約，故雖名為「委任」，然實質上並無
    獨立自行裁量之權，堪予認定。又依證人孫錫仁即全美公司之人事主管到庭證稱
    ：我是屬於內勤人員，內勤是從事內部行政工作，外勤是從事保險的招攬工作。
    我資遣時，資遣費領了九十幾萬元，大概一年二個基數，資遣費是被上訴人全球
    公司所給付的。當時全球公司沒有發布內勤人員離退辦法，他們沒有作任何的宣
    布，只是做個別資遣人員的說明而已，沒有所謂的二Ｎ加一離退辦法的公布。上
    訴人八十八年的委任契約是我簽立，報聘也是我處理的，訂立委任契約以後就有
    一個內勤的編號，他的內勤編號是００五三九，從委任契約上面的職稱是總經理
    室專案經理，總經理室是我們內勤的部室，所以在總經理室裡面包括總經理、專
    案經理都是內勤人員，專案經理的工作性質，契約書裡面有載明，我的認知是他
    的工作性質是總經理所交辦的事項，我的印象是在高雄地區有一項消費性保險的
    行銷工作。有內勤也有外勤。內勤就是做一些企劃案以及行政工作，外勤就是拜
    訪銀行等語。（見本院卷(二)第六十四至六十六頁）。則全美公司就系爭委任契約
    與內勤同仁手冊，其中均有關於薪酬、年終獎金及績效獎金之規定，顯見全美公
    司係依照內勤聘僱手續辦理僱用上訴人，而上訴人並無獨立自行裁量之權，再依
    證人孫錫仁即全美公司之人事主管上開所述：上訴人為內勤人員等情以觀，上訴
    人與全美公司所訂立雖名義上為委任契約，而實質上上訴人係受僱於全美公司，
    亦為全美公司之內勤人員，實堪認定。是本件上訴人自八十一年五月六日起受僱
    於全美公司，擔任南區駐區內勤經理為內勤人員，至八十三年擔任業務系總監，
    為外勤人員，於八十八年十月三十一日與全美公司所訂「委任契約書」，擔任總
    經理室專案經理一職，於八十八年十一月一日再納入內勤編制，離職時既屬內勤
    人員，當依內勤規定一體適用。上訴人主張其為內勤人員，應可採信。
六、上訴人平均工資之金額多少？
    查，上訴人既為內勤人員，自適用全美公司內勤同仁手冊，而該手冊之總則編即
    規定依據勞動基準法暨相關法令規章所訂定，是上訴人受僱於全美公司，自有勞
    動基準法之適用，至為明確。而上訴人於遭資遣前六個月內因自己招攬及所屬代
    數之續期利潤所計算而得之平均工資為十萬零二十三元，另因與全美公司簽訂委
    任契約所得之薪資為五萬元，亦為兩造所不爭執，而依前所述，上訴人就擔任專
    案經理之部分與全美公司之關係屬內勤人員而應一體適用內勤規定，已如前述，
    ，故就此一因委任關係所得之報酬，亦屬於勞動基準法中所稱工資之範疇，自得
    列入計算因僱傭關係終止所生資遣費之平均工資內，從而，本件上訴人之平均工
    資應為十五萬零二十三元。
七、資遣費含預告工資應如何計算？
    按全美公司內勤同仁手冊，有關資遣之第三條規定：工作三年以上，於三十日前
    預告之。公司未依前項規定預告而終止僱用時，應發給預告期間之薪資。第四條
    規定：在同一公司事業單位繼續工作，每滿一年發給相當於一個月平均薪資之資
    遣費。依前項計算之剩餘月數，或工作未滿一年者，以比例計給之。未滿一個月
    者以一個月計。有該同仁手冊一份附卷可參。是全美公司未經預告終止僱用上訴
    人，自須依該同仁手冊之規定，發給資遣費與預告工資。查，上訴人自受僱於全
    美公司起至終止契約關係時止，在全美公司之年資共為八年五月餘，為兩造所不
    爭執，其可領取之資遣費，年資八年應為八個月平均薪資，年資五月餘，應以六
    月計算，依比例應為半個月平均薪資，至於預告工資應為一個月之平均薪資，是
    上訴人可領取之資遣費為八個半月平均薪資，與一個月之預告工資，合計為一百
    四十二萬五千二百十九元（四捨五入）（150023×9.5＝0000000），扣除上訴人
    已領取之金額三十五萬九千零八十三元，為一百零六萬六千一百三十六元（
    0000000－000000＝0000000），是上訴人請求之資遣費與預告工資，扣除已領取
    部分，被上訴人尚應給付合計一百零六萬六千一百三十六元，堪予認定。至於上
    訴人主張資遣費應通案適用二Ｎ加一之約定云云，惟查，證人孫錫仁即全美公司
    之人事主管已到庭證稱：當時全球公司沒有發布內勤人員離退辦法，沒有作任何
    的宣布，只是做個別資遣人員的說明而已，沒有所謂的二Ｎ加一離退辦法的公布
    等語。且上訴人亦無法提出全美公司或被上訴人有發布或公告內勤人員離退辦法
    有所謂的二Ｎ加一之約定，尚難認上訴人之主張為真實。另證人孫錫仁雖證述資
    遣費大概一年二個基數等語。及證人郭玉佩亦於原審證述：資遣費計算方法，離
    職前六個月平均工資，二Ｎ加一等語。（見原審卷第一四四頁）。惟查，全美公
    司依其人事主管孫錫仁所證述既未通案適用二Ｎ加一之約定，只是做個別資遣人
    員的說明而已等情，是全美公司雖給付證人孫錫仁、郭玉佩資遣費大約每年二個
    月或為二Ｎ加一，均係全美公司對個別資遣之員工個別之給付，尚難認係通案一
    體適用，上訴人主張其資遣費應適用所謂二Ｎ加一之約定，即屬無據。
八、綜上，上訴人主張其為全美公司之內勤人員，依僱傭契約之內勤同仁手冊規定，
    扣除已受領三十五萬九千零八十三元，請求被上訴人再給付資遣費及預告工資一
    百零六萬六千一百三十六元，及自起訴狀繕本送達之翌日即九十一年八月八日起
    至清償日止，按年息百分之五計算之利息部分，為有理由，應予准許。逾此部分
    請求，為無理由，應予駁回。原審就上開應准許部分，為上訴人敗訴之判決，尚
    有未洽，上訴意旨求予廢棄改判，為有理由，爰由本院予以廢棄改判如主文第二
    項所示。至於上訴人請求被上訴人給付逾上開應准許部分，於法無據，原判決為
    上訴人敗訴之判決，並駁回其假執行之聲請，理由雖有不同，結論並無不合，上
    訴意旨求予廢棄改判，為無理由，應駁回其上訴。上訴人就其勝訴部分雖陳明願
    供擔保，請准為假執行之宣告，惟上訴所得之利益，未逾一百五十萬元，不得上
    訴三審，經本院判決即告確定，而無宣告假執行之必要，原判決駁回其此部分假
    執行之聲請聲請，理由雖有不同，結論亦無不合，併此敘明。
九、據上論結，本件上訴為一部有理由，一部無理由，依民事訴訟法第四百五十條、
    第四百四十九條第二項、第七十九條，判決如主文。
中　　　華　　　民　　　國　　九十三　　年　　　一　　　月　　　二十八  日
                                                民事第二庭
~B1審判長法　官　簡色嬌
~B2      法　官　陳真真
~B3      法　官　沈建興
正本係照原本作成。
不得上訴。
中　　　華　　　民　　　國　　九十三　　年　　　一　　　月　　　二十八　日
~B法院書記官　林明威
